【裁判字號】    99,交抗,1461
【裁判日期】    990629
【裁判案由】    違反道路交通管理處罰條例
【裁判全文】
臺灣高等法院交通事件裁定            99年度交抗字第1461號
抗  告  人
即受處分人  甲○○
上列抗告人因違反道路交通管理處罰條例案件，不服臺灣桃園地
方法院，中華民國99年4 月30日所為裁定（99年度交聲字第488
號），提起抗告，本院裁定如下：
    主  文
抗告駁回。
    理  由
一、按「受處分人，不服道路交通管理處罰條例第8 條主管機關
    所為之處罰者，得於接到裁決書之翌日起20日內，向管轄地
    方法院聲明異議。」道路交通管理處罰條例第87條第1 項定
    有明文。又「交通法庭認聲明異議不合法律上之程式，且無
    從補正者，應以裁定駁回之。」道路交通案件處理辦法第18
    條前段亦有明文。再「處理違反道路交通管理事件，有關文
    書送達之程序，依行政程序法之規定。」違反道路交通管理
    事件統一裁罰標準及處理細則第5 條定有明文。次按「送達
    ，於應受送達人之住居所、事務所或營業所為之，但在行政
    機關辦公處所或他處會晤應受送達人時，得於會晤處所為之
    。」；「於應送達處所不獲會晤應受送達人時，得將文書付
    與有辨別事理能力之同居人、受僱人或應送達處所之接收郵
    件人員。」；行政程序法第72條第1 項、第73條第1 項分別
    定有明文。
二、經查：本件抗告人即受處分人甲○○於民國98年11月9 日9
    時23分許騎乘車號031- QFS號輕型機車，於臺北市○○街因
    「已領有號牌而未懸掛」之違規，經臺北市政府警察局交通
    警察大隊員警掣單舉發，依道路交通管理處罰條例第12條第
    1 項第7 款、第2 項之規定，於99年1 月15日以壢監裁字第
    裁53-A00XDC127號裁決書，裁處抗告人罰鍰新臺幣（下同）
    5,400 元，並吊銷牌照。而前開裁決於99年1 月15日開立後
    ，已於99年1 月15日由郵政機關送達抗告人位於桃園縣平鎮
    市○○路39巷35號戶籍地，並經抗告人戶籍地之同居人即抗
    告人母親姚采瑄代為收受之事實，有交通部公路總局新竹區
    監理所中壢監理站送達證書1 紙附卷可稽，是以本件裁決書
    既於99年1 月15日合法送達予抗告人，則該裁決書於99年1
    月15日已發生送達效力之事實，亦堪認定。再抗告人之住所
    地係在桃園縣平鎮市，有本件聲明異議狀1 份紙附卷可憑，
    而依法院訴訟當事人在途期間標準第2 條第1 款規定之規定
    ，須扣除在途期間1 日，故抗告人如欲聲明異議，應於接到
    裁決書之翌日起20日加計1 日在途期間內，即於99年2 月5
    日以前提出。然抗告人遲至99年4 月7 日始向交通部公路總
    局新竹區監理所中壢監理站具狀聲明異議，而上開監理站收
    受後於99年4 月14日移送原審，縱抗告人曾於98年11月16日
    向臺北市政府警察局中山分局提出陳述書，嗣經該局、交通
    部公路總局新竹區監理所中壢監理站函覆，若抗告人對本案
    有疑義，可至該監理站開具裁決書，並於收受裁決書翌日起
    20日內具狀聲明異議等情，此有臺北市政府警察局中山分局
    98年11月30日書函、中壢監理站竹監壢字第0983008612 號
    函在卷可參，足認行政機關已具體教示本件行政處分之救濟
    管道，抗告人任由救濟之權利睡著，已逾法定不變期間，自
    難謂合法。從而，本件抗告人顯已逾越法定聲明異議之不變
    期間，其聲明異議不合法律上之程式，且無從補正。原審審
    核上情，裁定將抗告人之異議駁回，並無不合。抗告意旨仍
    執陳詞，辯稱其已提出相關證據證明於上開時、地實際騎乘
    車號031-Q FS號輕型機車之人為其母親姚采瑄云云，惟依「
    先程序後實體」之法理，本件異議程序既不合法，即無由審
    酌實體事項，其抗告為無理由，自應予以駁回。
三、據上論斷，應依道路交通案件處理辦法第26條，刑事訴訟法
    第412 條，裁定如主文。
中    華    民    國    99    年    6     月    29    日
                  刑事第二十庭審判長法  官  楊貴雄
                                    法  官  林銓正
                                    法  官  許必奇
以上正本證明與原本無異。
不得再抗告。
                                    書記官  高郁婷
中    華    民    國    99    年    7     月    2     日

司法院資訊處製作；財團法人民間司法改革基金會備份。
